臺灣高等法院刑事判決　　　　　　　　96年度交上訴字第58號
　　上　訴　人　臺灣臺北地方法院檢察署檢察官
　　上　訴　人
　　即　被　告　丙○○
上列上訴人因被告公共危險等案件，不服臺灣臺北地方法院96年
度交訴字第8號，中華民國96年2月16日第一審判決（起訴案號：
臺灣臺北地方法院檢察署96年度請上字第112號），提起上訴 ，
本院判決如下：
    主  文
原判決關於過失傷害部分暨定應執行刑部分均撤銷。
丙○○因過失傷害人，處有期徒刑陸月。
肇事逃逸、行使偽造私文書部分均上訴駁回。
上開過失傷害所處之刑與上訴駁回部分，應執行有期徒刑壹年伍
月。
    事  實
一、丙○○於民國95年11月24日下午10時許，在臺北市○○區○○路某酒店飲用威士忌酒約5、6杯後，明知已達不能安全駕
    駛動力交通工具之酒醉程度，竟仍基於服用酒類不能安全駕
    駛動力交通工具而駕駛之犯意 (服用酒類不能安全駕動力交
    通工具而駕駛罪，業經被告撤回上訴確定)， 於同日下午11
    時許，駕駛車牌號碼6320─ＭＰ（起訴書誤載為6320─ＣＸ
    ，併予更正）號自用小客貨車上路行駛。嗣於95年11月25日
    上午零時5分許，駕車行經臺北市大安區市○○道○段70號前
    ，因酒後注意能力降低，不慎追撞簡寶池所駕駛、搭載乘客
    戊○○之車牌號碼792─ＣＸ號營業小客車而肇事， 致戊○○因而受有輕微腦震盪之傷害（過失傷害戊○○部分未據告
    訴）。詎丙○○肇事後竟未下車察看，旋基於駕駛動力交通
    工具肇事致人受傷而逃逸之犯意，即駕車沿臺北市市○○道
    ○段西往東方向行駛逃逸，嗣於同日上午零時8分許，丙○○
    駕車至臺北市○○○路○段205巷 與市○○道○段交叉口發現
    有警察執行路檢，丙○○即煞車並倒車欲往臺北市○○○路
    ○段205巷內駛去以規避路檢，此時在場執行路檢勤務之臺北
    市政府警察局大安分局交通分隊副分隊長乙○○見狀欲上前
    攔檢，丙○○本應注意倒車時後方有無行人，竟未查看即倒
    車而不慎撞倒乙○○並拖行，致乙○○因而受有頭部外傷併
    硬腦膜下出血及腦挫傷、四肢擦傷、左小腿撕裂傷、頭部創
    傷致左側額葉挫傷性出血、左側急性腦膜下出血、右側後顱
    窩急性腦膜下出血、右側頸椎第三節椎板骨折之傷害，臺北
    市政府警察局大安分局交通分隊警員許銘宏見狀欲上前攔阻
    ，丙○○肇事後仍拒不停車並欲逃逸，乃基於對公務員依法
    執行職務時施強暴及駕駛動力交通工具肇事致人受傷而逃逸
    之犯意， 以駕車衝撞許銘宏之強暴方式往臺北市○○○路○
    段205巷內駛去而逃逸， 許銘宏於閃避後幸未受傷並即搭乘
    計程車追捕，直至臺北市○○○路與敦化南路口時始將丙○○攔獲。惟丙○○為脫免刑責，竟基於偽造私文書復持以行
    使之犯意，冒用其兄丁○○（原名陳志忠）之名應訊，於敦
    化南路派出所員警調查詢問及內勤檢察官訊問時，接續為下
    列行為：（一）在司法警察敦化南路派出所警員對其製作之
    調查筆錄上偽造如附表編號一號所示丁○○之署押；（二）
    在道路交通事故現場圖2紙、 臺北市政府警察局信義分局交
    通分隊交通事故談話紀錄表上，偽造如附表編號二號所示陳
    志忠之署押；（三）在飲酒逾十五分鐘以上確認單、酒精濃
    度測試值紙、生理平衡檢測表上，偽造如附表編號三號所示
    陳志忠之署押；（四） 於司法警察製作之逮捕通知書2紙之
    被通知人簽名捺印欄偽造丁○○署押2枚（含指印2枚），而
    偽造以丁○○名義收受2紙逮捕通知書之私文書後，將該2紙
    逮捕通知書持向在場處理員警行使而交還該2份文書；（ 五
    ） 於司法警察為權利告知書之被告知人處偽造丁○○署押1
    枚（含指印1枚），表示以丁○○名義， 受告知權利事項之
    意思，並交還處理警員而行使之；（六）於司法警察製作之
    夜間偵訊同意書之同意人處偽造丁○○之署押1枚（含指印1
    枚），而表示以丁○○名義同意接受夜間偵訊之意思後，將
    該私文書持向在場員警行使而交還該同意書；（七）在臺北
    市政府警察局大安分局敦化南路派出所逮捕人犯時間管制表
    上之被逮捕人處、 口卡片之被詢問人處偽造丁○○署押2枚
    （含指印2枚）；（八） 在丁○○之指紋卡片上偽造如附表
    編號八號所示丁○○之署押；（九）丙○○經解送臺灣臺北
    地方法院檢察署接受檢察官訊問時，於訊問筆錄之受訊問人
    處，偽造丁○○之簽名1枚（含指印1枚），均足以生損害於
    偵查機關於偵查犯罪之正確性及丁○○。嗣丙○○之兄丁○○因自電視報導中得悉丙○○前揭撞傷員警逃逸犯行，惟新
    聞報導中之行為人名字卻為丁○○，而至臺灣臺北地方法院
    檢察署查詢，經該署檢察官提訊丙○○後，始查悉上情。
二、案經乙○○之妻甲○○訴由臺北市政府警察局大安分局報告
    臺灣臺北地方法院檢察署檢察官偵查起訴。
    理  由
一、訊據被告丙○○就前揭犯罪事實於原審及本院審判時均坦承
    不諱（見原審卷96年1月25日準備程序筆錄、審判筆錄、 本
    院96年5月24日審判筆錄第至頁）， 核與告訴人甲○○指訴
    之被害情節大致相符（見偵卷第12至13、66頁），復與證人
    簡寶池（見偵卷第14至16頁）、戊○○（見偵卷第17、18、
    66頁）、許銘宏證述之目擊經過一致（見偵卷第66至68頁）
    ，且與證人丁○○證稱係遭被告冒名等情互核一致（見偵卷
    第55頁），此外，並有道路交通事故現場圖（見偵卷第20、
    24頁）、道路交通事故談話紀錄表（見偵卷第25頁）、現場
    照片（見偵卷第28至31頁）、飲酒逾15分鐘以上確認單（見
    偵卷第33頁）、酒精濃度測試值紙（見偵卷第34頁）、生理
    平衡檢測表（見偵卷第36頁）、刑法第185條之3案件測試觀
    察紀錄表（見偵卷第37頁）、逮捕通知書（見偵卷第38、39
    頁）、權利告知書（見偵卷第40頁）、夜間偵訊同意書（見
    偵卷第41頁）、臺北市政府警察局大安分局敦化南路派出所
    逮捕人犯時間管制表及口卡片（見偵卷第42、43頁）、丁○○之指紋卡片（見偵卷第46頁）、臺灣臺北地方法院檢察署
    95年11月25日偵訊筆錄等分別在卷可稽（見偵卷第50頁），
    而被告於倒車時疏未察看後方而撞擊乙○○，並致乙○○因
    而受有頭部外傷併硬腦膜下出血及腦挫傷、四肢擦傷及左小
    腿撕裂傷、頭部創傷致左側額葉挫傷性出血、左側急性腦膜
    下出血、右側後顱窩急性腦膜下出血、右側頸椎第三節椎板
    骨折等傷害之事實，有臺北市立聯合醫院仁愛院區95年11月
    25日診字第2442號及95年12月29日診字第7771號診斷證明書
    附卷足憑（見偵卷第32、71頁），且乙○○所受前揭傷害與
    被告之過失行為亦有相當因果關係，從而足認被告上開任意
    性自白確與事實相符，故本件事證明確，被告犯行堪予認定
    ，應依法論科。
二、按刑法上偽造署押罪，係指單純偽造簽名、畫押而言，若在
    制式之書類上偽造他人簽名，已為一定意思表示，具有申請
    書或收據等類性質者，則係犯偽造文書罪（最高法院88年臺
    非字第146號判決意旨足資參照）。 次按警方依刑事訴訟法
    第88條之1第4項、提審法第2條第1項等規定所製作之逮捕通
    知書，記載被逮捕人何以遭逮捕或拘提等情，其通知本人聯
    或通知家屬聯如備有「收受人簽章」欄，由形式上觀察，於
    該欄內簽名及捺指印，即足表示由該姓名之人收受斯項通知
    書之證明。其後，將之交付警方，應成立刑法第216條、第2
    10條之行使偽造私文書罪（ 最高法院94年7月26日第11次刑
    事庭會議決議參照）。被告偽造署押於權利告知書、逮捕通
    知書及夜間偵訊同意書，從其形式上觀察，足以表示署名人
    知悉其於刑事訴訟法上之權利、受逮捕之原因及要否通知親
    友之意旨及同意於夜間接受偵訊，自具有私文書之性質，被
    告於簽收後，交付員警而行使，顯然於該文書之內容有所主
    張，足以生損害於司法警察偵查犯罪之正確性，並使被冒名
    之人有受刑事訴追之虞而損害其本人。是核被告所為，係犯
    刑法第135條第1項之對於公務員依法執行職務時施強暴罪、
    第185條之4之肇事逃逸罪、第216條、第210條之行使偽造私
    文書罪、第284條第1項前段之過失傷害罪。被告冒名應訊而
    先後在附表所示之文件上偽造署押及行使偽造私文書之行為
    ，其先後各舉動，在時間及空間上均具有密切之關聯性，且
    係侵害同一法益，無非係欲達同一逃避刑責目的之接續動作
    ，在主觀上顯係基於一貫之犯意，核屬接續犯之性質。另被
    告偽造署押係偽造私文書之階段行為，偽造後復持以行使，
    其偽造私文書之低度行為經行使偽造私文書之高度行為所吸
    收，均不另論罪，起訴書認另應論以偽造署押罪，尚有未合
    。被告於倒車時不慎撞擊乙○○成傷後，旋以駕車衝撞警員
    許銘宏之方式而逃逸，係屬一行為觸犯對於公務員依法執行
    職務時施強暴及肇事逃逸二罪名之想像競合關係，應從一重
    之肇事逃逸罪論處。被告所犯行使偽造私文書罪、過失傷害
    罪及二次肇事逃逸罪，行為互殊，應予分論併罰。被告酒醉
    駕車因而致人受傷，依法應負刑事責任，受依道路交通管理
    處罰條例第86條第1項規定，對於過失傷害部分加重其刑。
三、原審對於被告過失傷害部分認罪證明確，予以論罪科刑，固
    非無據，然查被告酒醉駕車，依法應予加重其刑，原審末依
    規定加重其刑，適用法則尚有錯誤；又被告不服員警乙○○
    公務臨檢，酒後駕車加速逃離過程中，致使被害人員警乙○○受有嚴重的傷勢，其犯罪情節可謂不輕，原審確僅因被告
    給付被害人部分醫療金額及犯後坦承，而量處拘役59日之輕
    刑，此部分量刑亦有失衡之處，亦屬未洽。檢察官執告訴人
    請求上訴意旨認原審此部分量刑過輕，實有理由，另告訴人
    上訴理由謂被告係犯過失傷害致重傷罪云云，認原審適用法
    律有誤，惟查以，被害人之傷勢，依其所提診斷書，尚無刑
    法第10條所列重傷要件之情，原審認被告所涉係屬過失傷害
    罪，尚無不合，並予敘明。故應由本院就被告過失傷害部分
    予以撤銷改判。爰審酌被告犯罪之動機係為逃避刑責、犯罪
    之手段對社會秩序已生不良影響、平日素行尚稱良好、被害
    人乙○○所受傷勢不輕、犯罪所生之危害、被告已前去臺北
    市立聯合醫院代乙○○支付醫藥費用新臺幣13萬餘元及犯罪
    後尚知坦認有悔意等一切情狀，判處如主文所示之刑。
四、另原審對於被告所犯肇事逃逸及行使偽造私文書部分，認其
    事證明確，引用刑法第135條第1項、第185條之4、 第216條
    、第210條、第284條第1項前段、第55條前段、第219條、第
    42條第3項前段、第51條第5款，刑法施行法第1條之1之規定
    ，並審酌被告犯罪之動機係為逃避刑責、犯罪之手段對社會
    秩序已生不良影響、平日素行尚稱良好、犯罪所生之危害，
    及犯罪後尚知坦認有悔意等一切情狀，量處肇事逃逸部分分
    別為有期徒刑6月及7月， 行使偽造私文書部分有期徒刑3月
    。並對附表所示之偽造署押， 均應依刑法第219條併予宣告
    沒收，此部分認事用法，尚無不合，量刑亦稱妥適，上訴人
    即被告上訴意旨請求從輕量刑，並給予緩刑云云，並無理由
    ，此部分上訴應予駁回。
五、被告上訴撤銷部分與上訴駁回部分，合於數罪併罰條件，自
    應依規定定其應執行刑。
據上論斷，應依刑事訴訟法第368條、第369條第1項、第364條、
第299條第1項前段，刑法第284條第1項前段、第51條第5款，刑
法施行法第1條之1，道路交通管理處罰條例第86條第1項，判決
如主文。
本案經檢察官林炳雄到庭執行職務。
中　　華　　民　　國　　96　　年　　6 　　月　　7　　 日
　　　　　　　　　刑事第４庭    審判長法　官  蔡秀雄
　　　　　　　　　　　　　　　　　　  法　官  鄭水銓
　　　　　　　　　　　　　　　　　　  法　官  周煙平
以上正本證明與原本無異。
如不服本判決，應於收受送達後十日內向本院提出上訴書狀，其
未敘述上訴之理由者並得於提起上訴後十日內向本院補提理由書
（均須按他造當事人之人數附繕本）。
過失傷害部分不得上訴。
                                      書記官  蕭麗珍
中　　華　　民　　國　　96　　年　　6 　　月　　13　　日
附錄：本案論罪科刑法條全文
刑法第135條第1項
對於公務員依法執行職務時，施強暴脅迫者，處3年以下有期徒
刑、拘役或3百元以下罰金。
刑法第185條之4
駕駛動力交通工具肇事，致人死傷而逃逸者，處6月以上5年以下
有期徒刑。
刑法第284條第1項前段
因過失傷害人者，處6月以下有期徒刑、拘役或5百元以下罰金，
致重傷者，處1年以下有期徒刑、拘役或5百元以下罰金。
刑法第210條
偽造、變造私文書，足以生損害於公眾或他人者，處5年以下有
期徒刑。
刑法第216條
行使第210條至第215條之文書者，依偽造、變造文書或登載不實
事項或使登載不實事項之規定處斷。
附表
┌──┬──────────┬─────────────┐
│編號│ 物品名稱及數量     │ 備註                     │
├──┼──────────┼─────────────┤
│ 一 │ 丁○○偽造署名三枚 │ 附於臺北市政府警察局大安 │
│    │ 丁○○偽造指印十枚 │ 分局敦化南路派出所調查筆 │
│    │                    │ 錄（見偵卷第八至十一頁） │
├──┼──────────┼─────────────┤
│ 二 │ 陳志忠偽造署名一枚 │ 附於道路交通事故現場圖（ │
│    │                    │ 見偵卷第二十頁）         │
│    ├──────────┼─────────────┤
│    │ 陳志忠偽造署名一枚 │ 附於道路交通事故現場圖（ │
│    │                    │ 見偵卷第二四頁）         │
│    ├──────────┼─────────────┤
│    │ 陳志忠偽造署名二枚 │ 附於交通事故談話紀錄表（ │
│    │ 陳志忠偽造指印十三 │ 見偵卷第二五頁；其上當事 │
│    │ 枚                 │ 人姓名欄所記載之陳志忠並 │
│    │                    │ 無署名之意思表示）       │
├──┼──────────┼─────────────┤
│ 三 │ 陳志忠偽造署名一枚 │ 附於飲酒逾十五分鐘以上確 │
│    │ 陳志忠偽造指印一枚 │ 認單（見偵卷第三三頁）   │
│    ├──────────┼─────────────┤
│    │ 陳志忠偽造署名一枚 │ 附於酒精濃度測試值紙（見 │
│    │ 陳志忠偽造指印三枚 │ 偵卷第三四頁）           │
│    ├──────────┼─────────────┤
│    │ 陳志忠偽造署名一枚 │ 附於生理平衡檢測表（見偵 │
│    │ 陳志忠偽造指印一枚 │ 卷第三六頁）             │
├──┼──────────┼─────────────┤
│ 四 │ 丁○○偽造署名二枚 │ 附於逮捕通知書（見偵卷第 │
│    │ 丁○○偽造指印二枚 │ 三八、三九頁）           │
├──┼──────────┼─────────────┤
│ 五 │ 丁○○偽造署名一枚 │ 附於權利告知書（見偵卷第 │
│    │ 丁○○偽造指印一枚 │ 四十頁）                 │
├──┼──────────┼─────────────┤
│ 六 │ 丁○○偽造署名一枚 │ 附於夜間偵訊同意書（見偵 │
│    │ 丁○○偽造指印一枚 │ 卷第四一頁）             │
├──┼──────────┼─────────────┤
│ 七 │ 丁○○偽造署名二枚 │ 附於逮捕人犯時間管制表及 │
│    │ 丁○○偽造指印二枚 │ 口卡片（見偵卷第四二、四 │
│    │                    │ 三頁）                   │
├──┼──────────┼─────────────┤
│ 八 │ 丁○○偽造指印二十 │ 附於丁○○指紋卡片（見偵 │
│    │ 枚、偽造掌印二枚   │ 卷第四六頁）             │
├──┼──────────┼─────────────┤
│ 九 │ 丁○○偽造署名一枚 │ 附於臺灣臺北地方法院檢察 │
│    │ 丁○○偽造指印一枚 │ 署九十五年十一月二十五日 │
│    │                    │ 偵訊筆錄（見偵卷第五十頁 │
│    │                    │ ）                       │
└──┴──────────┴─────────────┘
